最高法院刑事裁定　　　　　　　　　　　　　　　　九十三年度台抗字第五六五號
　　抗　告　人　台灣高等法院花蓮分院檢察署檢察官
　　被　　　告　甲○○
　　　　　　　　乙○○
右抗告人因被告等違反著作權法案件，不服台灣高等法院花蓮分院中華民國九十三年
九月六日第二審更為裁定（九十三年度重上更(四)字第二五號，起訴案號：台灣花蓮地
方法院檢察署八十四年度偵字第二八六一、三二四一號，八十四年度偵續字第四九號
），提起抗告，本院裁定如左：
    主  文
抗告駁回。
    理  由
本件原裁定意旨略以：上訴期間為十日，自送達判決後起算，為刑事訴訟法第三百四
十九條前段所明定。而對於檢察官之送達，應向承辦檢察官為之；承辦檢察官不在辦
公處所時，向首席檢察官（即檢察長）為之，同法第五十八條亦定有明文。因此，對
於檢察官送達判決書，應於辦公處所向承辦檢察官為之，如承辦檢察官因公執行職務
不在辦公處所，或差假不在辦公處所或其他之檢察官有不能收受（簽收）送達文書之
障礙事由存在時，則應向檢察長為之；倘非前揭原因，且在辦公處所得會晤承辦檢察
官者，因檢察官客觀上已可收受該應受送達之文書，乃故不加收受，即應認其送達為
合法。又送達證書，乃送達之證據方法，依法應由送達人作成，其送達之時間，固應
由送達人記載，但如送達人未詳細記載送達時間，或其記載之送達時間與收受送達人
所載日期不符，其送達並非當然無效，其送達時間自得依證人及其他證據方法予以證
明。故檢察官收受判決，在送達證書上所蓋職戳之日期，如與實際送達之時間歧異，
仍應以實際送達之時間為準而起算其上訴期間，不受該戳章所示日期拘束，以符法定
期間之規定。依原審法院於民國八十五年間所使用「送達檢察官文件登記簿」之記載
，該登記簿進行號數第三一九號（即原審對檢察官送達八十五年度上訴字第三六三號
判決正本）之「送件」日期登載為「八十六年十二月八日」，但檢察官在「檢察官收
受文件」欄上所蓋日期戳章則為「八十六年十二月十五日」，二者並不相同。證人即
本件判決正本送達人吳信惠於原審第二次更審調查時到庭結證稱：「因為判決書是紀
錄科之前就給我們了，而且在送達證書上都會蓋上應送達之日期，我們都會提早送，
但送達簿的日期（八十六年十二月八日）我們都沒有改，我送的時候檢察官都在，本
件應該是在（八十六年）十二月八日之前兩天就送到檢察官那裡，後來我才知道檢察
官請假（指十二月八日至十日）……」，所證與另證人即當時承辦該案書記官盧夷狄
於原審此次更審調查時證稱「通常在判決正本製作後，錄事會將檢察官及當事人之送
達證書同時製作，並將應送達檢察官之判決正本連同送達證書即時交付法警準備送達
，通常法警會於我們註記之『應送達日期』或『之前』將判決正本交付檢察官收受，
但送達日期之記載常以我們註記的『應送達日期』為準」等語相符，且與原審「院內
文件送達證明簿」所顯示本件送達於檢察官之判決正本與送達於辯護人及被害人之判
決正本均係於八十六年十一月二十八日同時由法警長簽收之情亦相一致。吳信惠係原
審負責對檢察官送達業務之專責人員，其對自身所從事之專責業務，依一般經驗法則
，必具一定之作業模式（習慣）可循，故其本於對自己作業模式之確信所為之證言，
衡情已非不可採信，況所證復有原審上開相關簿冊記載可資參照，是所證本件判決正
本係於八十六年十二月八日之前二日即十二月六日送達於檢察官，當時檢察官在辦公
室內等情，自有一定之可信度，非不得採為本件判決正本送達檢察官時間之認定基礎
。而承辦檢察官崔紀鎮於八十六年十二月六日（星期六）在勤上班，並無出差或休假
紀錄，亦有台灣高等法院花蓮分院檢察署九十三年九月二日花分檢吉人字第０九三０
五０００九六號函在卷可稽。上開刑事判決既於八十六年十二月六日送達於承辦檢察
官，當時檢察官並無不能簽收之障礙事由存在，客觀上已可收受該應受送達之文書，
乃故不加收受（蓋章簽收），應認該次送達為合法，並無「承辦檢察官不在辦公處所
時，向檢察長為之」之情形可言。且承辦檢察官因事務繁雜，復有可能外出處理公務
後，因時間關係而直接返家，難以推論其於八十六年十二月六日確在辦公處所，但縱
有此情，因承辦之崔檢察官於八十六年十二月十一日（星期四）至十三日（星期六）
均在勤，並無差假紀錄，亦經台灣高等法院花蓮分院檢察署函復在卷，則渠於同年月
十一日銷假上班之際亦可收受該項判決，尚不足以執此為未收受判決之理由。故崔檢
察官最遲既已於八十六年十二月十一日銷假上班時收受判決正本，亦應以此實際收受
之時發生送達效力而起算上訴期間，乃其遲至同年月二十四日始提起本件上訴，顯已
逾期，仍應認其上訴為不合法，予以裁定駁回等語。經核尚無違誤。而抗告意旨略謂
：對應送達檢察官之裁判書類，應以檢察官在送達證書上之簽收日期，為送達收受日
期，上訴期間自收受判決之翌日起算，而非以送至辦公處所之日期，為送達生效日期
，此為學說及實務界之一向見解。原審法院八十五年度上訴字第三六三號判決正本雖
經該院法警於八十六年十二月八日送至檢察官辦公室，因承辦檢察官係於同年月十五
日始實際蓋章簽收，則其於同年月二十四日向該院提起第三審上訴，應未逾十日之法
定上訴期間。上訴期間之起算應以承辦檢察官或檢察長實際收受判決日期為準，此為
實務之定見，至於法警「送達檢察官文件登記簿」、「院內文件送達證明簿」係供院
檢雙方行政管考之用，絕非用以起算上訴期間。最高法院九十三年度台抗字第一００
號、第二五一號裁定，認將判決送至檢察官之辦公處所，客觀上已置於可收受送達之
狀態，若無正當理由，應認該日即為合法送達日期，此並非判例或統一之實務見解，
此觀同院八十九年度台非字第二一七號判決認：「如僅將判決書正本送至檢察官之辦
公處所，而未交付予承辦檢察官，或檢察長親自收領，其送達並非合法，祇能以承辦
檢察官或檢察長實際收受時，為起算上訴期間之標準」即明。又本件八十五年度上訴
字第三六三號判決正本，檢察官收受文件欄及送達人簽章欄分別蓋檢察官崔紀鎮、副
警長吳信惠之印戳，其日期分別為八十六年十二月十五日及同年月八日，二者日期不
符，何以吳信惠未提出異議，而由本件送達證書上記載「本件應於十二月八日送達」
及送達時間欄以印戳蓋有「、、８」字樣觀之，該項記載顯係事先所為，此由吳
信惠對於檢察官收受文件欄之簽章日期不符，卻未提出異議，足證渠並未將應送達之
判決交檢察官簽收，所證顯不足採。原裁定置具法定證據力之送達證書於不顧，而採
信吳信惠之供證，其採證顯然違法等語。經查本件原審法院八十五年度上訴字第三六
三號判決正本送達於檢察官之送達日期，因送達人吳信惠於該送達證書送達時間欄所
載「八十六年十二月八日」，與承辦檢察官崔紀鎮簽收判決所蓋職戳上之日期「八十
六年十二月十五日」，有所出入，致檢察官實際收受該判決之日期為何，不無疑異。
原裁定以送達證書依法應由送達人作成，其送達之時間，固應由送達人記載，但如送
達人未詳細記載送達時間，或其記載之送達時間與收受送達人所載日期不符，其送達
並非當然無效，其送達時間自得依證人及其他證據方法予以證明。故檢察官收受判決
，在送達證書上所蓋職戳之日期，如與實際送達之時間歧異，仍應以實際送達之時間
為準而起算其上訴期間，不受該戳章所示日期拘束。並說明證人吳信惠於原審所為供
證堪予採信，所供核與另證人盧夷狄於原審之證述無違，且有卷附「送達檢察官文件
登記簿」、「院內文件送達證明簿」足佐，乃綜合判斷，認上開判決正本實際應係八
十六年十二月六日送達於承辦檢察官（按本件八十五年度上訴字第三六三號判決於同
年月一日即已送達告訴人吳金樹）。此項證據之取捨論斷尚難指為違法。且上訴期間
為法定不變期間，檢察官收受判決書送達之日期，影響訴訟當事人之權益，並關係案
件之是否確定。因此，承辦檢察官對判決書之送達，除有正當理由不能收受外，應即
為收受送達，否則無異將案件之確定與否，及訴訟當事人之權益，繫於承辦檢察官對
於判決書收受與否之恣意，不僅違背上訴期間為法定不變期間之立法精神，且為權利
正當行使之逾越。本件承辦檢察官崔紀鎮於八十六年十二月六日係在勤上班，並無出
差或休假紀錄，既經台灣高等法院花蓮分院檢察署函復在卷，則原裁定認其無不能簽
收之障礙事由存在，客觀上已可收受該應受送達之文書，而故不加收受（蓋章簽收）
，仍應認該次送達為合法，並無「承辦檢察官不在辦公處所時，向檢察長為之」之情
形，亦無違誤。此與本院八十九年度台非字第二一七號判決所指「判決正本僅送至檢
察官辦公處所，而未實際交予承辦檢察官」之情形自屬有別，要難執以指摘原裁定違
法。原審既採信吳信惠之供證，認八十六年十二月六日送達判決正本時，承辦檢察官
崔紀鎮有在辦公室內無訛，則其裁定理由復假設當天檢察官因公務繁忙，難以推論其
確在辦公室，亦可能外出處理公務後，直接返家，因渠於同年月十一日銷假上班之際
（崔檢察官於同年月八日至十日因差假未到勤）亦可收受該判決，乃遲至同年月二十
四日始提起第三審上訴，應已逾十日之上訴期間等語。此項理由之論敘固屬贅餘，然
於裁定之本旨既不生影響，尚不能因之指為違法。至本件檢察官之第三審上訴既不合
法，本院九十年度台上字第三五０號判決誤為合法而將原審判決予以撤銷發回，乃屬
不應受理訴訟（包括公訴、自訴及上訴）而受理之無效判決，不發生撤銷之實質上效
力，且非在司法院大法官釋字第二七一號解釋範圍內，毋庸經非常上訴程序予以撤銷
，原第二審判決仍然存在，原裁定認係上訴逾期而予以駁回，要無違誤。另抗告意旨
所引本院十五年抗字第一三二號、二十二年上字第二五一號、第四一一七號、二十三
年上字第四二六０號、二十五年上字第一三九五號、三十一年上字第七三八號、七十
一年台非字第十八號判例及司法院三十年院解字第二一八三號解釋，均無應以檢察官
在送達證書上記載簽收日期為合法送達日期之意旨，自不得執為原裁定違法之論據。
本件抗告為無理由，應予駁回。
據上論結，應依刑事訴訟法第四百十二條，裁定如主文。
中　　　華　　　民　　　國　　九十三　　年　　 十一 　　月　　二十九　　日
                              最高法院刑事第十一庭
                                  審判長法官  張　淳　淙
                                        法官  謝　俊　雄
                                        法官  蘇　振　堂
                                        法官  張　春　福
                                        法官  呂　丹　玉
      右正本證明與原本無異
                                              書  記  官
中　　　華　　　民　　　國　　九十三　　年　　 十二 　　月　　　九　　　日
                                                                        Ａ
